【裁判字號】    98,易,413
【裁判日期】    981110
【裁判案由】    竊盜
【裁判全文】
臺灣雲林地方法院刑事判決               98年度易字第413號
公  訴  人  臺灣雲林地方法院檢察署檢察官
被      告  乙○○
上列被告因竊盜案件，經檢察官提起公訴（98年度偵字第3728號
），被告在準備程序中就被訴事實為有罪之陳述，本院合議庭裁
定由法官一人進行簡式審判程序，判決如下：
    主  文
乙○○犯如附表編號１至３所示竊盜罪，各處如附表編號１至３
所示之刑。應執行拘役肆拾伍日，如易科罰金，以新臺幣壹仟元
折算壹日。
    事  實
一、乙○○因長期失業而心情低落，又因其小妹有穩定之工作與
    收入，讓其倍感壓力。其為宣洩內心之不滿情緒，竟各別基
    於為自己不法所有之意圖，先後於附表編號１至３所示【犯
    罪時間】，至附表編號１至３所示【犯罪地點】，徒手竊取
    附表編號１至３所示【財物】得手。嗣於98年7 月24日12時
    40分許，在雲林縣古坑鄉○○路12巷15弄28號住處內為警循
    線查獲，且在上開住處與雲林縣古坑鄉○○村○○路26號草
    叢旁起獲遭竊財物，方知上情。
二、案經雲林縣警察局斗南分局報告臺灣雲林地方法院檢察署檢
    察官偵查起訴。
    理  由
一、程序部分：
    本案被告乙○○所犯之罪均係死刑、無期徒刑、最輕本刑為
    3 年以上有期徒刑以外之罪，其於準備程式中就前揭被訴事
    實為有罪之陳述，經受命法官告知簡式審判程式之旨，並聽
    取其與檢察官之意見後，本院合議庭裁定由受命法官獨任進
    行簡式審判程式，是本案之證據調查，依刑事訴訟法第273
    條之2 規定，不受同法第159 條第1 項、第161 條之2 、第
    161 條之3 、第163 條之1 及第164 條至第170 條規定之限
    制，合先敘明。
二、認定犯罪事實所憑之證據及理由：
    上開犯罪事實，業據被告在警詢、偵查及本院審理中坦承不
    諱，核與證人即被害人丙○○於警詢中指述之情節相符，且
    有萊爾富超商監視器翻拍照片3 張、現場蒐證照片6 張與贓
    物認領保管單1 紙在卷可稽。另有遭竊之三得利威士忌2 瓶
    和約翰走路威士忌1 瓶扣案可資佐證。綜上足認被告之自白
    與事實相符，可以採信，本案事證明確，被告犯行洵堪認定
    ，應依法論科。
三、論罪科刑之理由：
  (一)核被告就附表編號１至３所為，均係犯刑法第320 條第1 項
    竊盜罪。
  (二)被告所犯3 次竊盜罪，犯意各別，行為各自獨立，應分論併
    罰。
  (三)針對被告行為時之精神狀態，本院囑託國立成功大學醫學院
    附設醫院斗六分院進行鑑定，其鑑定結論為：
  1.童員（指被告，下同）現年38歲，斗六高中畢業，海軍退伍
    ，長期工作不穩定，維持最久的輕鋼架搭設工作屬零工性質
    ，自述因身體不佳所以工作不穩定也不好再工作。自93年因
    瀆職案結束郵局工作後無業迄今，平日經濟所需由家人提供
    。據童員描述自己的性格為內向，自幼與家人關係疏離，自
    認家中親長給予較少教導，若犯錯則較多言語上的責罵。其
    表示自己常是「一個耳朵進，另一耳朵出」，加上自認自己
    身體不佳使得求學求職受阻，故其本身對這些經歷表達無奈
    並且有矛盾的情感，也從此看出童員對自身的經驗易做外在
    歸因，較少對自我的要求，且自我執行效能低，對工作對求
    學的不順遂也歸因到身體上的限制，如「因為貧血所以整個
    思路都不一樣也不能再工作了」。然而從身體檢查及過去病
    史可知，童員身體並無重大疾病，可了解到其對自我的認識
    與實際上有落差，這落差也導致童員長期低落的情緒，其自
    述：「總覺得對未來沒希望，自己好像困在盒子中，家人僅
    能在外觀察，自己也不如其他手足。」同時童員也描述，對
    自我壓抑的觀感不僅是自己覺得如此同時也認為其他人包括
    家人也給自己相同感受，自己持續被壓抑，也產生不滿的情
    緒。判斷童員符合美國精神醫學會出版之DSM-IV診斷準則之
    低落性情感疾患（dysthymic disorder），據病史其低落情
    緒未曾達重鬱症發作（major depressive episode）診斷準
    則的程度。
  2.童員描述自己於98年7 月當時情緒不佳，主因自己無工作，
    平日生活所需多依賴家人（小妹），面對有穩定工作及優渥
    收入的小妹感到有壓力，並將這種不滿及壓力轉化對外在環
    境的不滿，因而於98年7 月19日上午、98年7 月21日中午以
    及98年7 月24日中午，在雲林縣古坑鄉○○村○○路78號（
    萊爾富超商）竊取物品，其表示當時在超商店門口等外甥女
    下課，便已動念要竊取物品，也了解此行為是違法並且會擔
    心東窗事發，但否認當下有極高的焦慮，沒有什麼感覺，不
    過會擔心被發現，但其否認其行為有快感也否認非拿不可的
    衝動。故判斷童員不符合竊盜癖（Kleptomania ）的診斷準
    則。
  3.總結而言，童員於98年7 月19日上午、98年7 月21日中午以
    及98年7 月24日中午，在雲林縣古坑鄉○○村○○路78號（
    萊爾富超商) 竊取物品為有意識之行為，且行為前可意識到
    此為非法之舉動，但以為並非大壞之事，沒有刻意抑制此行
    為的意圖，可知童員當下可以意識該行為是否合法，亦可依
    此意識做判斷，進而依判斷而行為之能力並無缺損。童員陳
    述自己的偷竊行為是一種長期受壓抑後得以宣洩不滿的反社
    會行為，其傾向外在歸因導致對自我認識的落差，以致影響
    其適當因應壓力的方法，這部分建議童員未來可尋求心理衛
    生資源協助，發展適當壓力因應之道，以改善自我效能及情
    緒狀態。
    依上可知，被告於各次行為時均未出現精神障礙或心智缺陷
    之情形，又該份鑑定報告乃醫師之專業判斷，自堪採信。從
    而，本案並無刑法第19條減刑規定之適用，併此陳明。
  (四)爰審酌被告有竊盜前科（未構成累犯），此有臺灣高等法院
    被告前案紀錄表在卷可查，竟不思改過而再犯本案，侵害他
    人財產權，並影響社會治安，誠屬不該，但本院念及被告犯
    後坦承犯行，態度尚可，且其所竊得之財物價值非鉅，現均
    已交由丙○○領回，暨被告自承教育程度僅高中畢業，智識
    程度不高，兼衡其犯罪之動機、目的與手法等一切情狀，分
    別量處如附表編號１至３所示之刑，再定其應執行之刑如主
    文所示。
據上論斷，應依刑事訴訟法第273 條之1 第1 項、第299 條第1
項前段，刑法第320 條第1 項、第41條第1 項前段、第51條第6
款，刑法施行法第1 條之1 第1 項、第2 項前段，判決如主文。
本案經檢察官甲○○到庭執行職務。
中    華    民    國    98    年    11    月    10    日
                  刑事第七庭    法  官  王  紹  銘
以上正本證明與原本無異。
如不服本判決，應於收受本判決後10日內向本院提出上訴書狀，
並應敘述具體理由。如未敘述上訴理由者，應於上訴期間屆滿後
20日內向本院補提理由書狀（均須按他造當事人之人數附繕本）
「切勿逕送上級法院」。
                                書記官  洪  秀  虹
中    華    民    國    98    年    11    月    10    日
附錄本判決論罪科刑法條全文：
中華民國刑法第320 條第1 項（普通竊盜罪）
意圖為自己或第三人不法之所有，而竊取他人之動產者，為竊盜
罪，處5 年以下有期徒刑、拘役或500 元以下罰金。
【附表：乙○○所犯竊盜案件一覽表】
┌──┬──────┬─────────┬──────────┬────────┐
│編號│  犯罪時間  │    犯罪地點      │       財物         │     宣告刑     │
├──┼──────┼─────────┼──────────┼────────┤
│ １ │98年7 月19日│雲林縣古坑鄉東和村│店員丙○○管領之三得│處拘役拾伍日，如│
│    │8時5分許    │廣濟路78號（萊爾富│利威士忌洋酒1 瓶（價│易科罰金，以新臺│
│    │            │超商）            │值新臺幣150 元）    │幣壹仟元折算壹日│
│    │            │                  │                    │。              │
├──┼──────┼─────────┼──────────┼────────┤
│ ２ │98年7 月21日│雲林縣古坑鄉東和村│店員丙○○管領之約翰│處拘役貳拾日，如│
│    │12時14分許  │廣濟路78號（萊爾富│走路威士忌洋酒1 瓶（│易科罰金，以新臺│
│    │            │超商）            │價值新臺幣330 元）  │幣壹仟元折算壹日│
│    │            │                  │                    │。              │
├──┼──────┼─────────┼──────────┼────────┤
│ ３ │98年7 月24日│雲林縣古坑鄉東和村│店員丙○○管領之三得│處拘役拾伍日，如│
│    │12時許      │廣濟路78號（萊爾富│利威士忌洋酒1 瓶（價│易科罰金，以新臺│
│    │            │超商）            │值新臺幣150 元）    │幣壹仟元折算壹日│
│    │            │                  │                    │。              │
└──┴──────┴─────────┴──────────┴────────┘


司法院資訊處製作；財團法人民間司法改革基金會備份。
